【裁判字號】    89,訴,1933
【裁判日期】    900619
【裁判案由】    返還價金
【裁判全文】
臺灣板橋地方法院民事判決  八十九年度訴字第一九三三號
    原      告  丙○○
    訴訟代理人  乙○○
    被      告  甲○○
右當事人間請求返還價金事件，本院判決如左：
    主      文
被告應給付原告新臺幣伍拾玖萬元，及自民國八十九年十一月一日起至清償日止，按
年息百分之五計算之利息。
訴訟費用由被告負擔。
本判決第一項於原告以新臺幣壹拾玖萬柒仟元為被告供擔保後，得假執行。被告如於
假執行程序實施前，以新臺幣伍拾玖萬元預供擔保後，免為假執行。
    事      實
甲、原告方面：
  一、聲明：求為判決如主文所示。並陳明願供擔保請准宣告假執行。
  二、陳述：
    (一)原告於民國八十九年七月二十一日與被告簽訂汽車買賣合約書，承購被告所有
      一九九二年份，ＢＭＷ廠牌，車牌號碼：ＲＦ─四五六七號之車輛乙部，總價
      款新臺幣（下同）五十九萬元，原告隨後並依約於同年七月二十八日前支付全
      部買賣價款與被告收訖，被告亦於同年七月下旬交車無誤。
    (二)按「交車後乙方（即原告）若發現該車是借屍還魂車或車身、車體有熔接、證
      件、引擎號碼有偽造、泡水車或引擎、變速系統故障等情事時，乙方可要求退
      車，甲方（即被告）願無條件退還所有車款不得異議。」系爭買賣合約書第五
      條載有明文。
    (三)原告於受領系爭車輛後，該車竟於同年八月十四日即因引擎故障而進場維修，
      維修費用總計四萬五千一百六十八元，原告遂依系爭合約第五條之約定，以口
      頭向被告要求退車，並請求被告返還所有買賣價款，惟被告均置之不理。詎該
      車嗣又於同年九月二十三日因變速系統故障，致無法行駛，經原告送請維修廠
      進行估價結果，其維修費用更高達三十八萬五千二百五十六元，則依系爭合約
      第五條之約定，原告自得要求退車，及請求被告返還車款。惟經原告以存證信
      函催請返款，被告仍置之不理，不得已提起本訴，並以此起訴狀繕本送達被告
      為解除契約之意思表示。爰依兩造簽訂之上開合約書第五條之約定、民法第二
      百五十九條第一、二款、第一百七十九條之規定，依選擇訴之合併訴請如聲明
      所示。
  三、證據：提出汽車買賣合約書影本乙份、汽車修復結帳單影本乙份、汽車修復估
      價單影本二份、存證信函影本乙份為證。並請求將系爭車輛送交台灣區汽車修
      理工業同業公會鑑定是否有引擎或變速箱系統故障之瑕疵，且該瑕疵是否為交
      車之前即已存在。
乙、被告方面：被告經本院合法通知未於最後言詞辯論期日到場，惟據其先前所提出
    之答辯狀及陳述如下：
  一、聲明：求為判決駁回原告之訴及假執行之聲請。並陳明如受不利之判決，願供
      擔保請准免為假執行。
  二、陳述：
    (一)原告於八十九年七月二十一日向被告購買一九九二年份ＢＭＷ廠牌之中古汽車
      乙輛，車牌號碼：ＲＦ─四五六七號，引擎號碼：ＡＣＢ四三一八ＮＦ九００
      五二號，總金額為五十九萬元（包含信用保險、燃料費、過戶費用及責任險）
      ，雙方並簽訂汽車買賣合約書，原告隨後即依約於八十九年七月二十八日前付
      清買賣價金；首查：被告於交車前尚於七月二十四日讓原告試車檢驗，於檢驗
      後原告認為無任何問題，被告才交付該車與原告，並告知原告貨物買賣如有問
      題於七日內包退，被告並於交車前亦依原告之要求，處理該車之烤漆、底盤之
      整修及更換大燈。第查：原告受領該車後，該車於八十九年八月十四日因電腦
      系統故障而進場維修，該維修費用原告要求被告給付，但被告認為該車之保固
      期限已過，但基於朋友道義立場可以幫忙處理。又該車於八十九年八月二十三
      日因人為疏失水箱沒水導致故障，被告亦幫忙原告維修，且花費約四至五萬元
      ，被告替原告修護完成後並告知原告說，本公司也只能做到如此，以後若還有
      問題一切自行負責，原告亦同意，此被告不計成本及保固期限之限制仍不斷替
      原告維修該車係基於朋友道義及服務客戶之精神。再該車於八十九年九月二十
      四日又發生問題，原告遂將該車開至福誠ＢＭＷ總公司檢修，檢驗結果該車係
      因變速箱磨損致無法行駛，原告即依此主張汽車買賣合約書第五條之約定要求
      退車及退還車款，此極不合情理，於法亦無所依據。
    (二)原告所購買之汽車係中古車，依一般交易性質，中古車在性能上必定不如新車
      ，且在機件上必定有所磨損，此為買受人即原告所能預見，更何況此車之車齡
      為八年以上，必定有所磨損，故中古車出售其價額必定較原車價為低，本件系
      爭之標的物既是中古車，且被告售給原告之車價僅五十九萬元，此為雙方合意
      ，但原告以該車變速箱磨損為由，據以解除契約之依據，依據民法第三百五十
      五條第一項之規定：「買受人於契約成立時，知其物有前條第一項所稱之瑕疵
      者，出賣人不負擔保之責。」即買受人於締結買賣契約時，若已明知標的物之
      價值或效用有滅失或減少之瑕疵，則是拋棄本於瑕疵而請求擔保之權利，不必
      使出賣人負其責任。本件原告向被告購買之汽車為車齡八年之中古車輛，且價
      金為五十九萬元，由此可知，原告所購買之車輛在價值或效用上必有減損。因
      此，原告基於物之瑕疵擔保所主張之解除契約返還價金之請求，無所憑據。
    (三)原告向被告購車之時，被告亦告知原告：「貨物買賣如有問題於七日內包退換
      」等語，而原告所購之車輛發生故障之時皆已超過該期限，依據民法第三百七
      三條之規定：「買賣標的物之利益及危險，自交付時起，均由買受人承受負擔
      。但契約另有訂定者，不在此限。」本件於該買賣合約書上並未明文保固期間
      ，但被告告知原告於七日內貨物如有問題包退換，因此該車之保固期限應為七
      日，此乃該標的物係中古汽車，依一般交易習慣，中古汽車之買賣是沒有保固
      期限之規定。
  三、證據：提出估價單影本三紙為證。
    理      由
甲、程序方面：
    本件被告經本院合法通知後未於言詞辯論期日到場，核無民事訴訟法第三百八十
    六條所列各款情形，爰依原告之聲請，由其一造辯論而為判決。
乙、得心證之理由：
  一、本件原告主張於八十九年七月二十一日與被告簽訂汽車買賣合約書，承購被告
      所有一九九二年份，ＢＭＷ廠牌，車牌號碼：ＲＦ─四五六七號之車輛乙部，
      總價款五十九萬元，兩造於同年七月下旬辦妥收受買賣價金及交車事宜。原告
      於受領系爭車輛後，即於同年八月十四日因引擎故障而將車進場維修，維修費
      用總計四萬五千一百六十八元，乃以口頭向被告要求退車，並請求被告返還所
      有買賣價款未果，該車復於同年九月二十三日因變速系統故障，致無法行駛，
      經原告送請維修廠進行估價結果，其維修費用更高達三十八萬五千二百五十六
      元。依兩造所簽訂之買賣合約第五條約定：「交車後乙方（即原告）若發現該
      車：：引擎、變速系統故障等情事時，乙方可要求退車，甲方（即被告）願無
      條件退還所有車款不得異議」，原告乃以此起訴狀繕本送達被告為解除本件買
      賣契約之意思表示，爰依兩造簽訂之上開合約書第五條之約定、民法第二百五
      十九條第一、二款、第一百七十九條之規定，依選擇訴之合併訴請被告返還買
      賣價金五十九萬元，及自起訴狀繕本送達翌日起至清償日止之法定遲延利息等
      語。
  二、被告則以於交車前即八十九年七月二十四日讓原告試車檢驗，於檢驗後原告認
      為無任何問題，並依原告之要求，處理烤漆、底盤整修及更換大燈後，始將該
      車交付予原告，並告知該車若有問題於七日內包退。詎原告受領該車後，該車
      於八十九年八月十四日因電腦系統故障而進場維修，該維修費用原告要求被告
      給付，但因保固期限已過，惟被告基於朋友道義立場即幫忙處理。又該車於八
      十九年八月二十三日因人為疏失水箱沒水導致故障，被告亦幫忙原告維修，且
      花費約四至五萬元，被告替原告修護完成後並告知原告僅能做到如此，以後若
      有問題一切自行負責，原告亦同意，被告不計成本及保固期限之限制，仍替原
      告維修該車乃係基於朋友道義及服務客戶之精神。再該車於八十九年九月二十
      四日又發生問題，原告遂將該車開至福誠ＢＭＷ總公司檢修，檢驗結果該車係
      因變速箱磨損致無法行駛，原告即依此主張汽車買賣合約書第五條之約定要求
      退車及退還車款，於法無據。原告所購買之汽車係中古車，依一般交易性質，
      中古車在性能上必定不如新車，且系爭汽車車齡在八年以上，在機件上必定有
      所磨損，為買受人即原告所能預見，故中古車售價必較原車價為低，本件系爭
      之標的物既是中古車，且被告售給原告之車價僅五十九萬元，依民法第三百五
      十五條第一項之規定，原告於締結買賣契約既已明知標的物之價值或效用有滅
      失或減少之瑕疵，即拋棄本於瑕疵而請求擔保之權利，不必使出賣人負其責任
      ，原告基於物之瑕疵擔保主張解除契約請求返還價金，洵非正當。另兩造簽約
      時，被告已告知「貨物買賣如有問題於七日內包退換」等語，而原告所購之車
      輛發生故障之時皆已超過該期限，依民法第三百七三條之規定原告應承擔此危
      險，不得再向被告請求權利云云資為抗辯。
  三、本件原告主張兩造於八十九年七月二十一日簽訂汽車買賣合約書，原告承購被
      告所有一九九二年份，ＢＭＷ廠牌，車牌號碼：ＲＦ─四五六七號之車輛乙部
      ，總價款五十九萬元，於同年七月下旬辦妥收受買賣價金及交車事宜。原告於
      受領系爭車輛後，即於同年八月十四日因引擎故障而將車進場維修，維修費用
      總計四萬五千一百六十八元，該車復於同年九月二十三日因變速系統故障，致
      無法行駛，經原告送請維修廠進行估價結果，其維修費用達三十八萬五千二百
      五十六元之事實，為被告所不爭，並有原告提出汽車買賣合約書影本乙份、汽
      車修復結帳單影本乙份、汽車修復估價單影本二份為證，自堪信為真實。故本
      件兩造爭執要點在於本件系爭車輛是否有引擎或變速箱系統發生故障？該故障
      是否於被告交付該車時即已存在？被告以本件係中古車買賣，原告於購車之初
      即知該車車齡八年以上，在價值或效用上必有減損，且售價亦較原車價為低，
      依民法第三百五十五條第一項之規定，被告則不負瑕疵擔保責任，及曾告知原
      告交車後七日內包退換，原告所購之車輛發生故障瑕疵均已超過該期限，依民
      法第三百七十三條之規定，該車之危險應由原告自行負擔云云抗辯，是否有據
      ？本院分別斟酌、認定如下：
    (一)依兩造所簽訂之汽車買賣合約書第五條規定：「交車後乙方（即原告）若發現
      該車是借屍還魂車或車身、車體有熔接、證件、引擎號碼有偽造、泡水車或引
      擎、變速系統故障等情事時，乙方可要求退車，甲方（即被告）願無條件退還
      所有車款不得異議。」依該約款之性質，應屬契約當事人於訂立契約時，雙方
      約定買受人契約解除權發生之事由，若有解除權事由之一發生時，買受人即得
      行使解除權而使契約自始歸於消滅，以回復訂定契約以前之狀態，出賣人即負
      回復原狀原狀之義務，基於契約自由原則，契約當事人關於解除權之行使有特
      別約定，自屬有效。本件原告以被告所交付系爭車輛之引擎、變速系統故障，
      而依上開約定解除契約，請求回復原狀返還價金，惟被告否認系爭車輛有引擎
      或變速系統之瑕疵存在，經本院將系爭車輛送交台灣區汽車修理工業同業公會
      鑑定是否有引擎或變速箱系統故障之瑕疵，且該瑕疵是否為交車之前即已存在
      ，業經該會於九十年五月四日委託鑑識專家，會同兩造在台北市○○區○○路
      一號實車鑑定並試車，鑑定結果：引擎汽缸破損，將冷卻水與油導相連，潤滑
      功能破壞，其造成原因是常期性溫度過高導致汽缸破裂。自動變速箱，經路測
      、自動換檔，後輪不順，且有異音。以上缺失均係車齡老化所造成，發生應在
      八十九年交車之前等語，有卷附該會九十年五月十八日區汽工（同）字第０五
      一八一號函可稽，顯見被告於交車時該車即存在引擎及變速系統之瑕疵，依兩
      造所簽訂合約書第五條之規定，原告以本件起訴狀繕本送達被告為解除契約之
      意思表示，洵屬正當。
    (二)按物之出賣人，對於買受人應擔保其物依第三百七十三條之規定危險移轉於買
      受人時，無滅失或減少其價值之瑕疵，亦無滅失或減少其通常效用或契約預定
      效用之瑕疵。買受人於契約成立時，知其物有上開瑕疵者，出賣人不負擔保之
      責，民法第三百五十四條第一項本文、第三百五十五條第一項定有明文。本件
      被告以本件係中古車買賣，原告於購車之初即知該車車齡八年以上，在價值或
      效用上必有減損，且售價亦較原車價為低，故不負瑕疵擔保責任云云抗辯。查
      本件原告主張依兩造所簽訂汽車買賣合約書第五條之規定解除契約，而非以出
      賣人應負民法上瑕疵擔保責任，爰依同法第三百五十九條規定之法定解除權解
      除本件契約，被告以民法上不負擔保責任而為抗辯，顯屬誤會。又所謂契約成
      立時，知其物有減少通常效用之瑕疵，係指明確知悉買賣標的物有何具體瑕疵
      存在而言，而非如被告所辯因本件係中古車買賣，原告必知悉該車在價值上或
      效用上必有減損，認為原告於購車之初泛指其已知悉物有瑕疵而言，且中古車
      買賣僅係因該車為二手車輛，必有所謂因使用而自然耗損，惟仍應使該車輛保
      有相當之使用價值，從兩造前開買賣合約書第五條之規定，特別要求車輛在重
      要系統如引擎及變速箱之運作，必須保證無故障可知，且非因中古車買賣，即
      認買受人必知該車輛所有內藏之瑕疵，而出賣人即無須負任何責任，亦顯不合
      理。本件系爭車輛買賣總價五十九萬元，而原告關於系爭車輛因變速系統故障
      ，致無法行駛，經送請維修廠進行估價結果，其維修費用高達三十八萬五千二
      百五十六元，有原告提出估價單影本兩份為證，該瑕疵導致之修復費用竟高達
      買賣總價百分之六十五，若包括先前其他修復費用，亦逾原買賣價金百分之七
      十以上，若以此稱原告於購車之初即知此瑕疵，被告不負擔保之責云云，洵非
      正當。
    (三)按當事人主張有利於己之事實者，就其事實有舉證之責任；當事人主張之事實
      ，經他造於準備書狀內或言詞辯論時或在受命推事、受託推事前自認者，無庸
      舉證，民事訴訟法第二百七十七條及第二百七十九條第一項分別定有明文。次
      按特定法律效果之發生或不發生所必要之事實存否不明之場合，當事人之一造
      因此事實不明，將受不利益之判斷，故主張該事實之一造必須就該事實提出有
      關證據，使法院信其主張為真實；又有舉證責任之當事人不盡舉證責任時，法
      院即不得以其主張之事實為裁判之基礎。本件被告抗辯購車之初即告知原告七
      日保固期限內包退換，原告之主張顯已逾保固期限，又於八十九年八月二十三
      日，基於朋友情誼及服務客戶立場幫忙原告維修後，曾告知原告僅能做到如此
      ，以後若有問題一切自行負責，原告亦同意云云，為原告否認在卷，被告即應
      就兩造同意保固期限僅七日，及同意於被告修復後所有問題均由原告自行負責
      之事實，被告未舉證以實其說，自無堪憑採。
    (四)查買賣標的物之利益及危險，自交付時起，均由買受人承受負擔。民法第三百
      七十三條本文定有明文。而所謂危險負擔，係指買賣標的物，因不可歸責於契
      約雙方當事人之事由，例如天災或其他不可抗力，致發生毀損、滅失時，該項
      損失（危險）之負擔而言。本件被告抗辯系爭車輛既已交付原告受領，依民法
      第三百七十三條之規定，該車之危險應由原告自行負擔云云，然該車發生引擎
      、變速系統之瑕疵，係於該車交付前即已存在，非因天災或其他不可抗力所生
      ，乃可歸責於出賣人即被告之事由，自無前開危險負擔之適用，被告所辯不足
      採信。
    (五)契約解除時，當事人雙方回復原狀之義務，由他方所受領之給付物，應返還之
      。受領之給付為金錢者，應附加自受領時起之利息償還之，民法第二百五十九
      條第一款及第二款分別定有明文。本件原告依兩造所簽訂之汽車買賣合約書第
      五條之規定，以本件起訴狀繕本送達被告為解除契約之意思表示，請求被告返
      還前所受領之買賣價金五十九萬元，及自起訴狀繕本送達翌日即八十九年十一
      月一日起至清償日止，按年息百分之五計算之法定遲延利息為有理由，應予准
      許。
丙、假執行之宣告：本件原告及被告均陳明願供擔保以代釋明，請准宣告假執行或免
    為假執行，核無不合，爰分別酌定相當之擔保金額，准許之。
丁、結論：本件原告之訴為有理由，依民事訴訟法第三百八十五條第一項前段、第七
    十八條、第三百九十條第二項、第三百九十二條，判決如主文。
中      華      民      國    九十      年      六      月      十九    日
                                  臺灣板橋地方法院民事第一庭
~B法      官  張紫能
右為正本係照原本作成。
如對本判決上訴，須於判決送達後二十日內向本院提出上訴狀。
中      華      民      國    九十    年      六        月      十九    日
~B法院書記官  詹國立


司法院資訊處製作；財團法人民間司法改革基金會備份。
